臺灣板橋地方法院刑事判決　　　　　　　　　　　　　九十一年度交易字第六五號
　　公　訴　人　臺灣板橋地方法院檢察署檢察官
　　被　　　告　甲○○
　　被　　　告　乙○○
右列被告因公共危險等案件，經檢察官提起公訴（九十年度偵字第一七○七六號），
本院判決如左：
    主  文
甲○○服用酒類，不能安全駕駛動力交通工具而駕駛，處拘役參拾日，如易科罰金，
以參佰元折算壹日。
乙○○從事業務之人，因業務上之過失傷害人，處有期徒刑參月，如易科罰金，以參
佰元折算壹日。
    事  實
一、乙○○係力鵬通運股份有限公司之大貨車司機，以駕駛大貨車載運貨物為業，為
    從事業務之人。其於民國九十年三月二十八日二時四十分許，駕駛車牌號碼為Ｉ
    Ｇ─五一二號大貨車載運貨物，原應注意交岔路口十公尺內不得臨時停車，且臨
    時停車不得有妨礙車輛通行之情形，而依當時情形，又無不能注意之情事，竟疏
    於注意，貿然違規將其所駕之大貨車停放於臺北縣新莊市○○路與利濟街（起訴
    書誤載為思源路與中山路口）交岔路口以南五公尺之禁止臨時停車處所而卸貨，
    並佔用環河路南向車道全部，妨礙南向車輛通行。適有甲○○於同日零時許，在
    臺北縣三重市某處與友人飲用藥酒後，明知自己已達不能安全駕駛動力交通工具
    之狀態，竟仍騎乘車牌號碼ＰＷＢ─○七二號重型機車，沿臺北縣新莊市○○路
    自北向南行駛，於二時四十分許行經臺北縣新莊市○○路與利濟街交岔路口以南
    五公尺處時，原應注意車前狀況，作隨時停車之準備，且依當時情形，又無不能
    注意之情事，然因受酒精影響，無法妥適操控車輛，致見前方乙○○違規停放該
    處並占用全部南向車道之大貨車時，仍反應不及而撞上該大貨車車尾，致甲○○
    受有左側臏骨骨折、左側第四指骨骨折、左側額葉顱內出血、頭骨骨折、顱底骨
    骨折、腦脊髓液外漏等傷害。乙○○肇事後，在其犯行未為任何有偵查犯罪職權
    之公務員知悉前，自行向警報案並承認其為肇事人接受調查裁判，經警到場查獲
    ，並測得甲○○酒精血液濃度已達一九九ＭＧ／ＤＬ（相當於酒精呼氣濃度每公
    升零點九九毫克）。
二、案經甲○○訴由臺北縣警察局新莊分局報告臺灣板橋地方法院檢察署檢察官偵查
    訴。
    理  由
一、右揭犯罪事實，業據被告乙○○及甲○○均自白在卷不諱，互核相符，復有道路
    交通事故調查報告表乙份及現場所攝相片六幀、長庚紀念醫院臨床病理檢驗報告
    單及被告二人分別因酒後駕車及在禁止臨時停車處所停車而為警製發之臺北縣警
    察局舉發道路交通管理處罰條例通知單二份在卷可資佐證。又被告甲○○在本院
    審理中自承如未飲酒應可及時反應而不致撞上前開違規停放之大貨車等語（參本
    院九十一年二月十八日訊問筆錄），足見其酒後確已達不能安全駕駛之程度。按
    「汽車臨時停車時，應依左列規定：二交岔路口、公共汽車招呼站一○公尺內、
    消防栓、消防車出入口五公尺內不得臨時停車。」，道路交通安全規則第一百十
    一條第一項第二款定有明文，被告乙○○停車時自應依上開規定而為注意；另為
    避免妨礙車輛正常通行，路邊停車時不得佔用全部車道，此雖未明定於相關道路
    交通法規，然應為一般之人均有之認識，被告乙○○於停車時亦應注意及此。被
    告乙○○雖尚辯稱因市場空間有限，伊只能在該處卸貨云云，然道路交通法規係
    基於維護交通安全所制定，為所有駕駛人一體適用，茍無法定容許事由，或有救
    助危難、避免危險及其他客觀上一般之人均認按當時情形如不於該處停車將遭重
    大不利益等緊急情形，並無得排除適用該規定之餘地，被告乙○○所稱因市場空
    間有限致不易卸貨云云縱屬實情，亦應自行另覓其他可行之方式處理，而無得排
    除適用上開道路交通法規之餘地。是依當時之情形，被告乙○○並無不能注意之
    狀況，竟未注意而貿然違規停車並佔用環河路南向車道全部，並因而致被告甲○
    ○駕車自後方撞及成傷，被告乙○○對於造成被告甲○○傷害之結果為有過失之
    情甚明。雖被告甲○○酒後血液中酒精濃度已達一九九ＭＧ／ＤＬ（相當於酒精
    呼氣濃度每公升零點九九毫克），亦違反道路交通安全規則第一百一十四條第二
    款所定「汽車駕駛人有左列情形之一者，不得駕車：二飲用酒類或其他類似物後
    其吐氣所含酒精濃度超過每公升○‧二五毫克或血液中酒精濃度超過百分之○‧
    ○五以上者。」之規定，然被告乙○○在交岔路口十公尺內違規停車，本即足生
    往來車輛相當之危險性，且其停放又占用南向車道全部，則其他南向車輛如欲行
    經該地，勢必須以跨越分向限制線而違規行駛對向車道之方式為之，其危險性尤
    為顯著，而本件被告甲○○騎乘之機車係在緊鄰中央分向限制線之處撞及被告乙
    ○○停放之大貨車，有前揭道路交通事故調查報告表及現場相片可證，足見被告
    甲○○當時已有向左閃避之舉措，茍被告乙○○未以如此危險之方式停車，被告
    甲○○應可順利超越該大貨車而不致發生本件車禍，是以被告乙○○既有未盡注
    意義務之情事，且其過失復與被告甲○○受傷害之結果有因果關係，則被告甲○
    ○酒後駕車違規之與有過失或可為民事上肇事責任分擔之問題，而仍無可解免被
    告過失之刑責。綜上所述，本件事證明確，被告劉萬全過失傷害及被告甲○○酒
    後駕車之犯行，均堪為認定。
二、核被告二人所為，被告乙○○係犯刑法第二百八十四條第二項前段之業務過失傷
    害罪，被告甲○○係犯同法第一百八十五條之三服用酒類不能安全駕駛動力交通
    工具而駕駛之公共危險罪。被告乙○○肇事後，在其犯行未為任何有偵查犯罪職
    權之公務員知悉前，自行向警報案並承認其為肇事人接受調查裁判，此有現場事
    故調查報告表乙份在卷可稽，應依刑法第六十二條前段自首之規定減輕其刑。爰
    審酌被告二人均無前科，有臺灣高等法院檢察署刑案紀錄簡覆表一件在卷可稽，
    素行非劣，被告乙○○之過失程度，被告甲○○所受傷害程度與同有過失之情形
    ，及酒後駕車之危害與酒後不應駕車之觀念，已透過學校教育、政令宣導及各類
    媒體廣為介紹傳達各界週知多年，被告甲○○對於酒後不能駕車，及酒醉駕車之
    危險性，應有相當之認識，詎其明知飲酒後，不能安全駕駛，猶駕車上路，顯心
    存僥倖，並乏尊重其他用路人生命、財產安全之觀念，甚為可訾，應予相當之非
    難，並被告二人犯罪後之態度等一切情狀，分別量處如主文所示之刑，並諭知易
    科罰金之標準，以示儆懲。
據上論斷，應依刑事訴訟法第二百九十九條第一項前段、刑法第二百八十四條第二項
前段、第一百八十五條之三、第六十二條前段、第四十一條第一項、罰金罰鍰提高標
準條例第一條前段、第二條，判決如主文。
中      華      民      國      九十一      年      五      月    八    日
                                  臺灣板橋地方法院刑事第二庭
                                          法  官  楊  博  欽
右正本證明與原本無異。
如不服本判決，應於判決送達後十日內，向本院提出上訴狀。
                                          書記官  潘  文  賢
中      華      民國      九十一      年      五      月    八    日
附錄本案論罪科刑法條全文：
中華民國刑法第二百八十四條
  因過失傷害人者，處六月以下有期徒刑、拘役或五百元以下罰金，致重傷者，處一
  年以下有期徒刑、拘役或五百元以下罰金。
  從事業務之人，因業務上之過失傷害人者，處一年以下有期徒刑、拘役或一千元以
  下罰金，致重傷者，處三年以下有期徒刑、拘役或二千元以下罰金。
中華民國刑法第一百八十五條之三：
  服用毒品、麻醉藥品、酒類或其他相類之物，不能安全駕駛動力交通工具而駕駛者
  ，處一年以下有期徒刑、拘役或三萬元以下罰金。
